【裁判字號】    92,上更(一),682
【裁判日期】    921224
【裁判案由】    偽造文書
【裁判全文】
臺灣高等法院刑事判決                        九十二年度上更(一)字第六八二號
    上  訴  人
    即  被  告  乙○○
右上訴人，因偽造文書案件，不服臺灣臺北地方法院，八十八年度訴字第一七四九號
，中華民國八十九年四月十一日第一審判決（起訴案號：臺灣臺北地方法院檢察署八
十八年度調偵字第二六三號），提起上訴，經最高法院發回更審，本院判決如左：
    主  文
原判決關於乙○○行使偽造私文書部分撤銷。
乙○○行使偽造私文書，足以生損害於公眾及他人，處有期徒刑肆月，如易科罰金以
佰元折算壹日。
    事  實
一、乙○○自民國（下同）八十二年五月間起，擔任設於台北市○○街○段二０六號
    十樓健勝建設股份有限公司（下稱健勝公司）董事長，明知健勝公司並未於八十
    六年四月二十一日上午十時召開臨時股東會及董事會，而鄭雅隆、黃鵬守、薛鳴
    良及甲○○等人除不曾同意由鄭雅隆擔任健勝公司之董事長外，鄭雅隆、黃鵬守
    亦不曾同意乙○○使用渠等留存於公司之印章，竟於八十六年四月十日在台北市
    ○○○路一段四二號二樓之簡聰榮會計師事務所內，利用不知情之會計師簡聰榮
    ，製作健勝公司在上開時間舉行臨時股東會及董事會之決議錄、變更登記申請書
    ，而於臨時股東會決議錄記載「依得票數以鄭雅隆、黃鵬守、薛鳴良等三人較多
    依次當選董事，甲○○一人當選監察人」，於董事會決議錄記載「互選鄭雅隆為
    董事長」，於變更登記申請書記載「因改選董事、監察人等變更，謹依法檢具各
    項有關書件‧‧‧備文申請鑒核賜准變更登記」等虛偽事項，利用不知情之簡聰
    榮同時盜用鄭雅隆、黃鵬守之印章，蓋於董事會決議錄之主席「鄭雅隆」、紀錄
    「黃鵬守」名下，盜用黃鵬守之印章蓋於臨時股東會決議錄之紀錄「黃鵬守」名
    下，盜用鄭雅隆之印章蓋於變更登記申請書之申請人「董事長鄭雅隆」名下，而
    完成上開私文書之偽造後，利用不知情之簡聰榮於同年四月二十四日持向台北市
    政府建設局申請辦理董監事變更登記，明知上開不實之事項，使該管承辦公務員
    於同月二十五日准予變更登記，將上開不實事項登載於職務所掌公司登記文件之
    公文書，並使經濟部於八十六年四月二十六日核發以鄭雅隆為負責人之不實公司
    執照及台北市政府建設局於八十六年五月二十四日核發以鄭雅隆為負責人之不實
    營利事業登記證均足以生損害於鄭雅隆、黃鵬守、薛鳴良、甲○○及健勝公司之
    其餘股東，與台北市政府建設局對公司登記事項管理及經濟部核發公司執照之正
    確性。
二、案經甲○○訴由台灣台北地方法院檢察署檢察官偵查起訴。
    理  由
一、訊據被告乙○○對於右揭事實，已自白不諱，並經告訴人甲○○指訴在卷，核與
    證人簡聰榮於原審訊問時證述之情節相符（見原審卷第六六頁正面至第六七頁正
    面），並經原審共同被告鄭雅隆（經本院前審判決無罪確定在案）及證人黃鵬守
    供證未同意或授權被告使用渠等印章蓋用於上開臨時股東會及董東會之決議錄或
    變更登記申請書，暨未曾參加臨時股東會或董事會，暨證人即健勝公司之股東鄭
    美月、蔡林靜玉、黃鵬守、鄭鴻茂等人亦一致證實前從未獲健勝公司八十六年四
    月二十一日之股東會開會通知，事後亦未收該次股東會或董事會之決議錄，且對
    健勝公司之董事長人選業由被告變更為鄭雅隆乙事亦無所悉，並有上開偽造之健
    勝公司臨時股東會決議錄、董事會決議、變更登記申請書、台北市政府建設局建
    一字第八六二八七四八０號函（內為該局函復准許健勝公司變更登記之通知）、
    健勝公司變更登記事項卡、經濟部公司執照、台北市政府營利事業登記證等影本
    在卷可按，是被告之犯行堪予認定。
二、查公司法第三百八十八條固規定，主管機關對公司登記之申請，認為有違反法令
    或不合法定程式者，應令其改正，非俟改正合法後不予登記，惟按公司登記採準
    則主義，主管機關對於公司登記之審核，僅就書面文件予以形式審查，凡登記事
    項符合法令之規定與程式，即應准為登記，有經濟部九十二年十一月五日經商字
    第０九二０二四三五八四０號函在卷可憑，核被告以上開偽造之臨時股東會及董
    事會決議錄，與偽造之變更登記申請書持向台北市政府建設局申請變更登記，則
    主管機關即台北市政府建設局既僅就書面上為形式上之審查而未就上開偽造之文
    書為實質上之審查，而准為變更登記，自足以損害於健勝公司之股東，及文書名
    義人暨台北市政府建設局對公司登記事項管理與經濟部核發公司執照之正確性，
    核被告所為係犯刑法第二百十六條、第二百十條之行使偽造私文書罪及第二百十
    四條之使公務員登載不實文書罪，其利用不知情之會計師簡聰榮為之，為間接正
    犯，其盜用鄭雅隆、黃鵬守二人印章行為為各該偽造私文書之階段行為以及偽造
    私文書後又持以行使，其偽造之低度行為應為行使之高度行為所吸收均不另論罪
    ，所犯行使偽造私文書與使公務員登載不實文書等二罪間具有方法結果之牽連關
    係，應從情節較重之行使偽造私文書罪處斷，又被告為達同一變更登記之目的同
    時偽造臨時股東會及董事會決議錄與變更登記申請書而同時持以行使，屬實質上
    一罪之關係，起訴書雖漏列被告偽造董事會決議錄及變更登記書之犯行，惟此部
    分既與起訴部分具有實質上之一罪關係，本院自得併予審酌，原審就被告所犯偽
    造文書部分為科刑之判決，固非無見，惟查（一）被告盜用鄭雅隆蓋於董事會決
    議錄及變更登記申請書、盜用蓋鵬守之印章蓋於臨時股東會決議錄及董事會決議
    錄，惟原判決事實欄僅記載被告分別盜用鄭雅隆或黃鵬守之印章於其上（指上開
    偽造之私文書），而未詳細認定盜用上開二人之印章蓋於何種文書上而為明確之
    認定，尚有未合，（二）被告申請變更登記經核准而使經濟部核發不實之公司執
    照及台北市政府核發不實之營利事業登記證，原判決未就此部分併予審認，亦有
    未洽，被告以原判決量刑過重提起上訴，固無理由，惟原判決既有上開可議，仍
    應由本院將原判決關於被告行使偽造私文書部分撤銷改判，爰審酌被告犯罪之動
    機、目的、手段、所生危害暨犯後於本院審理已坦承犯行並表悔悟，態度良好等
    一切情狀，對被告量處如主文第二項所示之刑，又刑法第四十一條經修正為第一
    項「犯最重本刑為五年以下有期徒刑以下之刑之罪，而受六個月以下有期徒刑或
    拘役之宣告，因身體、教育、職業、家庭之關係或其他正當事由，執行顯有困難
    者，得以一元以上三元以下折算一日，易科罰金」，於九十年一月十日經總統公
    布修正，於同年月十二日生效，被告於犯罪後，該條之修正較有利之行為人，依
    刑法第二條第一項前段應適用裁判時法即修正之刑法第四十一條第一項諭知易科
    罰金之折算標準。
據上論斷，應依刑事訴訟法第三百六十九條第一項前段、第三百六十四條、第二百九
十九條第一項前段、第二百十六條、第二百十條、第二百十四條、第五十五條、第二
條第一項前段、第四十一條第一項，罰金罰鍰提高標準條例第一條前段、第二條判決
如主文。
本案經檢察官張啟彬到庭執行職務
中      華      民      國    九十二    年    十二      月    二十四    日
                              臺灣高等法院刑事第十九庭
                                  審判長法  官    許  國  宏
                                        法  官    林  勤  純
                                        法  官    洪  光  燦
右正本證明與原本無異。
如不服本判決，應於收受送達後十日內向本院提出上訴書狀，其未敘述上訴之理由者
並得於提起上訴後十日內向本院補提理由書（均須按他造當事人之人數附繕本）。
                                        書記官    劉      瑗
中      華      民      國    九十二    年    十二      月    二十五    日
附錄：本案論罪科刑法條全文
刑法第二百十六條
行使第二百十條至第二百十五條之文書者，依偽造、變造文書或登載不實事項或使登
載不實事項之規定處斷。
刑法第二百十條
偽造、變造私文書，足以生損害於公眾或他人者，處五年以下有期徒刑。
刑法第二百十四條
明知為不實之事項，而使公務員登載於職務上所掌之公文書，足以生損害於公眾或他
人者，處三年以下有期徒刑、拘役或五百元以下罰金。


司法院資訊處製作；財團法人民間司法改革基金會備份。
